臺灣桃園地方法院民事判決　　　　　　　96年度訴字第1033號
原　　　告　順益汽車股份有限公司
法定代理人　丙○○
訴訟代理人　丁○○
被　　　告　甲○○
　　　　　　戊○○
　　　　　　乙○○
上列當事人間請求損害賠償事件，本院於民國96年10月31日言詞
辯論終結，判決如下：
    主      文
被告應連帶給付原告新台幣壹佰貳拾參萬柒仟伍佰元及自民國九
十六年六月十六日起至清償日止，按週年利率百分之五計算之利
息。
訴訟費用由被告連帶負擔。
    事實及理由
一、按訴狀送達後，原告不得將原訴變更或追加他訴，但擴張或
    減縮應受判決事項之聲明者，不在此限，民事訴訟法第255
    條第1 項但書第3 款分別定有明文。本件原告於支付命令聲
    請狀原請求被告應連帶給付原告新台幣（下同）1,251,500
    元，及自支付命令送達翌日起至清償日止，按週年利率5%計
    算之利息，嗣於民國96年10月31日提出陳報狀（本院卷第16
    頁）將請求之金額減縮為「1,237,500 元」，核其此部分訴
    之變更，係減縮應受判決事項之聲明，依上開規定要無不合
    ，應予准許。
二、本件被告甲○○、戊○○、乙○○未於言詞辯論期日到場，
    核均無民事訴訟法第386 條各款所列情形，爰依原告之聲請
    ，由其一造辯論而為判決。
三、原告起訴主張：
  (一)被告甲○○原係原告之受僱人，擔任銷售汽車、收取車款及
    其他相關業務之職務，依民法第541 條規定，被告甲○○因
    處理委任事務，所收取之金錢應交付於原告，詎被告甲○○
    於受僱於原告之期間內，陸續侵占應交付予原告之車款，爰
    分述如下：(1)被告甲○○迄至民國96年4 月13日止向客戶即
    第三人劉張白漪收取車款共78萬元，惟被告甲○○迄至同年
    4 月9 日止，僅匯款465, 000元予原告，侵占金額為315,00
    0 元；(2)被告甲○○迄至96年4 月5 日止向客戶即第三人袁
    維明收取車款共20萬元，惟被告甲○○僅於同年4 月2 日匯
    款2 萬元予原告，侵占金額為18萬元；(3)被告甲○○迄至96
    年4 月11日止向客戶即第三人范振文收取車款共469,00 0
    元，惟被告甲○○迄至同年4 月25日止，僅匯款15萬元予原
    告，侵占金額為319,000 元；(4)被告甲○○迄至96年5 月5
    日止向客戶即第三人王坤英收取車款共125,000 元，惟被告
    甲○○迄至同年4 月30日止，僅匯款10萬元予原告，侵占金
    額為25,000元；(5)被告甲○○迄至96年4 月24日止向客戶即
    第三人黃雅婷收取車款共85,000元，惟被告甲○○迄至同年
    4 月25日止，僅匯款2 萬元予原告，侵占金額為65,000元；
    (6)被告甲○○迄至96年4 月23日止向客戶即第三人黃柏蒼收
    取車款共275,0 00元，惟被告甲○○迄至同年4 月23日止，
    僅匯款2 萬元予原告，侵占金額為255,000 元；(7)被告甲○○迄至96年5 月1 日止向客戶即第三人邱芷云收取車款共11
    2,500 元，其中之14,000元已由第三人彭軍凱繳交予原告之
    配件商，另被告甲○○迄至同年5 月2 日止，僅匯款2 萬元
    予原告，侵占金額為78,500元。
  (二)前開7筆侵占金額合計為1,237,500元，原告屢向被告甲○○
    催討仍無效果，原告因被告上開侵占犯行，受有1,237,500
    元之損害，被告甲○○之故意侵權行為與原告受損之結果，
    顯有相當因果關係，則被告甲○○對於原告因此所受之財產
    權損害，自應負損害賠償責任。而被告戊○○、乙○○為被
    告甲○○擔任原告員工期間之人事保證人，其等前出具員工
    保證書予原告，約定其等放棄先訴抗辯權，就被告甲○○於
    任職原告期間有侵占、挪用公款等情形，保證負連帶賠償責
    任。而原告既因被告甲○○上開行為致受有前揭損害，爰依
    侵權行為及人事保證契約約定之法律關係，提起本件訴訟，
    並聲明如主文所示。
四、被告甲○○、戊○○、乙○○經合法通知，未於言詞辯論期
    日到場陳述，亦均未提出書狀作何聲明或陳述。
五、原告主張之前開事實，業據其提出員工保證書、聲明書、汽
    車險要保書、收據、郵政國內匯款執據、桃園民生路郵局96
    年5 月21日第576 號存證信函各1 件、彰化銀行存款憑條2
    紙、掛號郵件收件回執3 紙、買賣契約書7 件、彰化銀行收
    入傳票9 紙等件為證（均影本附卷），核屬相符，且被告甲○○上開侵占等犯行，業經台灣桃園地方法院檢察署檢察官
    以96年度偵字第19015 號聲請簡易判決處刑在案，亦有法務
    部檢察書類查詢表1 件附卷可稽。被告甲○○、戊○○、乙○○經合法通知，均未到場，僅對本院核發之支付命令聲明
    異議，惟其理由僅泛稱：對債權人所陳稱之訴訟標的及其請
    求有所爭執等語，並未就原告主張之上開侵權行為或人事保
    證等事實為具體之爭執，依民事訴訟法第280 條第3 項規定
    ，應視為自認原告主張之事實。從而，堪認原告之主張為真
    實可採。
六、按因故意或過失，不法侵害他人之權利者，負損害賠償責任
    民法第184條第1項前段定有明文。被告甲○○之上開行為，
    係屬意圖為自己不法所有之業務侵占行為，原告復因被告甲○○上開故意侵權行為，而受有1,237,500 元之損害，足見
    被告甲○○之故意侵權行為與原告受損之結果，顯有相當因
    果關係，則被告甲○○對於原告因此所受之前揭財產權損害
    ，自應負損害賠償責任。是原告主張被告甲○○應依侵權行
    為損害賠償之法律關係，賠償其因此所受之損害1,237,500
    元，要屬有據。又稱人事保證者，謂當事人約定，一方於他
    方之受僱人將來因職務上之行為而應對他方為損害賠償時，
    由其代負賠償責任之契約。前項契約，應以書面為之；人事
    保證，除本節有規定者外，準用關於保證之規定；保證人拋
    棄民法第745 條規定之先訴抗辯權，其不得主張該條文之權
    利，民法第756 條之1 、第756 條之8 、第746 條第1 款定
    有明文。次按「被保人：甲○○，保證人：戊○○、乙○○
    ；茲同意擔保君在貴公司服務期間，原遵守下列各項規定，
    如有違反，保證人願負完全之賠償清償責任並放棄先訴抗辯
    權，特具保證書以資信守。．．．二、保證人如有下列情形
    之一者，保證人應負連帶賠償責任。．．．2.侵占、挪用公
    款、公物或損壞公物者。．．．」此有原告提出，由被告3
    人所簽立之員工保證書可稽。本件被告甲○○於任職原告期
    間，有上開侵占財物之行為，而被告戊○○、乙○○為其人
    事保證人，已如前述，揆諸前揭法律規定及契約約定，原告
    請求被告戊○○、乙○○應與被告甲○○連帶負本件損害賠
    償責任，亦屬有據。
七、末按給付無確定期限者，債務人於債權人得請求給付時，經
    其催告而未為給付，自受催告時起，負遲延責任，其經債權
    人起訴而送達訴狀，或依督促程序送達支付命令，或為其他
    相類之行為者，與催告有同一之效力。前項催告定有期限者
    ，債務人自期限屆滿時起負遲延責任；遲延之債務，以支付
    金錢為標的者，債權人得請求依法定利率計算之遲延利息；
    應付利息之債務，其利率未經約定，亦無法律可據者，週年
    利率為5%；再連帶債務之債權人，得對於債務人中之一人或
    數人或其全體，同時或先後請求全部或一部之給付，連帶債
    務未全部履行前，全體債務人仍負連帶責任，民法第229 條
    第2 項、第3 項、第233 條第1 項前段、第203 條、第273
    條分別定有明文。本件係屬請求侵權行為損害賠償及履行人
    事保證責任之債，自屬無確定期限者，又係以支付金錢為標
    的，則原告就被告應連帶給付1,237,500 元部分，一併請求
    自支付命令送達翌日即96年6 月16日起至清償日止，按週年
    利率5%計算之利息，自屬有據。
八、從而，原告依侵權行為損害賠償、人事保證契約之法律關係
    ，請求被告連帶給付1,237,500 元，及自96年6 月16日起至
    清償日止，按週年利率5%計算之利息，為有理由，應予准許
    。
九、據上論結，本件原告之訴為有理由，依民事訴訟法第385條
    第1 項前段、第85條第2 項，判決如主文。
中　　華　　民　　國　　96　　年　　11　　月　　14　　日
                  民事第二庭法　官　潘進順
以上正本係照原本作成。
如對本判決上訴須於判決送達後10日內向本院提出上訴狀。
中　　華　　民　　國　　96　　年　　11　　月　　15　　日
                            書記官　黃進傑
